【裁判字號】    99,簡,4531
【裁判日期】    990524
【裁判案由】    毒品危害防制條例
【裁判全文】
臺灣板橋地方法院刑事判決              99年度簡字第4531號
公  訴  人  臺灣板橋地方法院檢察署檢察官
被      告  甲○○
上列被告因毒品危害防制條例案件，經檢察官提起公訴（99年度
偵字第3144號），被告自白犯罪，本院認宜以簡易判決處刑，改
依簡易程序審理判決如下：
    主      文
甲○○持有第一級毒品，累犯，處拘役伍拾日，如易科罰金，以
新臺幣壹仟元折算壹日。扣案海洛因（驗餘淨重零點肆捌肆捌公
克）沒收銷燬之，包裝袋壹只沒收。又持有第一級毒品，累犯，
處拘役伍拾日，如易科罰金，以新臺幣壹仟元折算壹日。扣案海
洛因（驗餘淨重零點壹肆零零公克）沒收銷燬之，包裝袋貳只沒
收。又持有第一級毒品，累犯，處拘役伍拾日，如易科罰金，以
新臺幣壹仟元折算壹日。扣案海洛因（驗餘淨重零點伍伍零肆公
克）、摻有海洛因之香菸貳支（驗餘淨重壹點肆玖柒公克）沒
收銷燬之，包裝袋拾捌只沒收。應執行拘役壹佰貳拾日，如易科
罰金，以新臺幣壹仟元折算壹日。扣案海洛因（驗餘淨重壹點壹
柒伍貳公克）、摻有海洛因之香菸貳支（驗餘淨重壹點肆玖柒
公克）沒收銷燬之，包裝袋貳拾壹只沒收。
    事實及理由
一、按檢察官依通常程序起訴，經被告自白犯罪，法院認為宜以
    簡易判決處刑者，得不經通常審判程序，逕以簡易判決處刑
    ，刑事訴訟法第449 條第2 項定有明文。本件被告對起訴之
    犯罪事實坦承不諱，本院認宜以簡易判決處刑，爰依首揭規
    定，不經通常審判程序，逕以簡易判決處刑，核先敘明。
二、甲○○於民國90年間因偽造文書案件，經臺灣臺北地方法院
    以90年度訴字第489 號判決判處有期徒刑1 年6 月，經臺灣
    高等法院以90年度上訴字第2123號判決撤銷原判決，判處有
    期徒刑1 年6 月，並經最高法院以91年度臺上字第1252號判
    決駁回上訴確定。於同年間因偽造文書案件，經本院以90年
    度訴字第1160號判決判處有期徒刑1 年4 月，經臺灣高等法
    院以90年度上訴字第3538號判決駁回上訴確定。前開2 案經
    裁定應執行有期徒刑2 年8 月確定，於91年6 月18日入監執
    行，至92年11月25日縮短刑期假釋出監，至93年11月9 日保
    護管束期滿，假釋未經撤銷，以已執行論。詎不知警惕，明
    知海洛因為毒品危害防制條例所定之第1 級毒品，不得非法
    持有，分別於下列時、地持有第1 級毒品海洛因：
  (一)於98年9 月5 日16時30分前某日，在不詳地點，以新臺幣（
    下同）2,000 元之代價，向真實姓名、年籍不詳之綽號「阿
    砲」成年男子購得海洛因淨重0.4860公克），而未經許可持
    有之。嗣於同日16時30分許，在臺北縣新莊市○○路○ 段
    106 號前為警查獲，並扣得上開海洛因，及甲○○所有，裝
    盛前開海洛因之包裝袋1 只。
  (二)於98年9 月9 日15時許，在臺北市和平醫院旁，以2,000 元
    之代價，向真實姓名、年籍不詳之綽號「阿佳」成年男子購
    得海洛因（淨重0.1420公克），而未經許可持有之。嗣於同
    日17時30分許，在臺北縣三重市○○路○ 段46號1 樓之「祐
    鑫五金行」為警查獲，並扣得上開海洛因，及甲○○所有，
    裝盛前開海洛因之包裝袋2 只。
  (三)於98年9 月23日15時許，在臺北縣樹林市浮洲橋旁，向真實
    姓名、年籍不詳之綽號「阿砲」成年男子取得海洛因（淨重
    0.5510公克）及摻有海洛因之香煙2 支（淨重1.5230公克）
    。嗣於同日16時40分許，在臺北縣三重市○○路○ 段46號前
    為警查獲，並扣得上開海洛因及摻有海洛因之香煙2 支，及
    甲○○所有，裝盛前開海洛因之包裝袋18只。案經臺灣板橋
    地方法院檢察署檢察官自動檢舉簽分偵查後起訴。
三、被告於警詢及檢察官偵查中對前揭犯罪事實坦承不諱，又98
    年9 月5 日為警查扣米黃色粉末，經送驗結果含Heroin成分
    ，淨重0.4860公克，取0.0012公克鑑析用罄，餘重0.4848公
    克；98年9 月9 日為警查扣米黃色粉末，含有Heroin成分，
    淨重0.1420公克，取0.0020公克鑑析用罄，餘重0.1400公克
    ；98年9 月23日為警查扣白色粉末，含有Heroin成分，淨重
    0.5510公克，取0.0006公克鑑析用罄，餘重0.5504公克，及
    香菸2 支，含Heroin成分，淨重1.5230公克，取0.0293公克
    鑑析用罄，餘重1.4937公克等情，有交通部民用航空局航空
    醫務中心98年9 月21日航藥鑑字第0984738 號、同年月28日
    航藥鑑字第0984919 號、同年10月7 日航藥鑑字第0985082
    號鑑定書各1 份在卷可參，足佐被告前開自白與事實相符，
    被告確於前開時、地持有第1 級毒品海洛因一情堪以認定。
    本件事證明確，被告犯行洵堪認定，自應依法論科。
四、被告行為後，毒品危害防制條例第11條業經修正施行，修正
    前毒品危害防制條例第11條第1 項、第4 項規定：「持有第
    1 級毒品者，處3 年以下有期徒刑、拘役或新臺幣50,000元
    以下罰金。」、「持有毒品達一定數量者，加重其刑至2 分
    之1 ，其標準由行政院定之。」，而行政院於93年1 月7 日
    訂定施行轉讓持有毒品加重其刑之數量標準（於98年11月20
    日修正為「轉讓毒品加重其刑之數量標準」，刪除持有毒品
    部分之規定，於本案持有毒品無新舊法比較之情形），該標
    準第2 條第1 項第1 款明定持有第1 級毒品達淨重5 公克以
    上者，加重其刑至2 分之1 ；同條第2 項並規定前項所稱淨
    重，指除去包裝後之毒品重量。修正後毒品危害防制條例第
    11條第1 項、第3 項規定為：「持有第1 級毒品者，處3 年
    以下有期徒刑、拘役或新臺幣50,000元以下罰金。」、「持
    有第1 級毒品純質淨重10公克以上者，處1 年以上7 年以下
    有期徒刑，得併科新臺幣1000,000元以下罰金。」，被告3
    次為警查獲所持有之第1 級毒品海洛因淨重及純質淨重均未
    達前開加重標準，比較新舊法，修正後之毒品危害防制條例
    並無不利。是核被告如犯罪事實二(一)(二)(三)所示之所為，均係
    犯修正後毒品危害防制條例第11條第1 項之持有第1 級毒品
    罪。被告於不同時、地取得而持有前開海洛因，其所犯前開
    3 次持有第1 級毒品犯行間，行為互殊、犯意各別，應予分
    論併罰。被告有如事實欄所示之論罪科刑及執行完畢情形，
    有臺灣高等法院被告前案紀錄表1 份附卷可稽，其於徒刑執
    行完畢後，5 年以內再故意犯本件有期徒刑以上之罪，為累
    犯，應依刑法第47條第1 項之規定加重其刑。爰審酌被告任
    意持有毒品，所為自屬非是，惟衡其所持有之毒品數量不多
    ，所生危害非鉅，及其素行、犯罪動機、目的、犯罪後坦承
    犯行，態度尚可等一切情狀，分別量處如主文所示之刑及定
    其應執行之刑，併均諭知易科罰金之折算標準。98年9 月5
    日扣案海洛因，驗餘淨重0.4848公克；98年9 月9 日扣案海
    洛因，驗餘淨重0.1400公克；98年9 月23日扣案海洛因，驗
    餘淨重0.5504公克、香菸2 支，驗餘淨重1.4937公克，均屬
    第1 級毒品，應依毒品危害防制條例第18條第1 項前段之規
    定於各次犯行主文後諭知沒收銷燬之。至98年9 月5 日、同
    年月9 日、同年月23日分別扣案裝盛前開海洛因之外包裝袋
    1 只、2 只、18只，因可與其內毒品海洛因分別秤重（有前
    開鑑定書可參），即無與其內毒品無難以析離而無法個別宣
    告沒收之情事（參最高法院92年度臺上字第6911號刑事判決
    意旨），均具有防止其內毒品裸露、逸出以利被告持有所用
    ，且於被告購買、收受前開毒品時連同其內毒品移轉予被告
    ，為被告所有供犯罪所用之物，均應依刑法第38條1 項第2
    款之規定分別宣告沒收。
五、依刑事訴訟法第449 條第2 項前段、第3 項、第450 條第1
    項，修正後毒品危害防制條例第11條第1 項、第18條第1 項
    前段，刑法第11條、第47條第1 項、第51條第6 款、第41條
    第1 項前段、第38條第1 項第2 款，逕以簡易判決處刑如主
    文。
六、如不服本判決，應於判決送達之翌日起10日內，以書狀敘述
    理由，向本庭提出上訴。
中    華    民    國    99    年    5     月    24    日
                          刑事第十二庭法  官  何燕蓉
上列正本證明與原本無異。
                                      書記官  王元佑
中    華    民    國    99    年    5     月    24    日

司法院資訊處製作；財團法人民間司法改革基金會備份。
